【裁判字號】    99,訴,3353
【裁判日期】    991216
【裁判案由】    槍砲彈藥刀械管制
【裁判全文】
臺灣板橋地方法院刑事判決              99年度訴字第3353號
公  訴  人  臺灣板橋地方法院檢察署檢察官
被      告  詹昆益
上列被告因違反槍砲彈藥刀械管制條例案件，經檢察官提起公訴
（99年度偵字第20574號），本院行簡式審判程序，判決如下：
    主    文
詹昆益未經許可，持有槍枝之主要組成零件，處有期徒刑玖月，
併科罰金新臺幣貳萬元，罰金如易服勞役，以新臺幣壹仟元折算
壹日，扣案土造金屬滑套壹只沒收之。
    犯罪事實
一、詹昆益明知未經許可，不得持有槍枝之主要組成零件，竟仍
    基於持有槍枝主要組成零件之犯意，於民國92年5、6月間之
    某日，在臺北縣三重市重新橋下之跳蚤市場，向真實姓名年
    籍均不詳之成年人，以新臺幣5,000 元之代價，購得由槍枝
    主要組成零件之土造金屬滑套 1支與非屬槍枝主要組成零件
    之塑膠槍身、金屬復進簧、金屬復進簧桿、金屬滑套固定銷
    及金屬彈匣等物組合而成、不具有殺傷力之手槍 1支後，即
    自斯時起，未經許可而無故持有之，並將之藏放在其臺北縣
    板橋市○○路○段188巷9弄34之2號住處內，迨於98年 3月初
    某日，則將上開附有土造金屬滑套之手槍移置至其向不知情
    之施永興（業經臺灣板橋地方法院檢察署檢察官以99年度偵
    字第3821號為不起訴處分）、謝啟逢所分租位在臺北縣三重
    市○○○街（起訴書誤載為竹圍街）233號1樓辦公室後方之
    儲藏室內，迄於98年4月29日下午1時50分許，為警持搜索票
    至臺北縣三重市○○○街233號1樓處執行搜索，當場起出前
    揭手槍1支，並從中扣得槍枝主要組成零件土造金屬滑套1只
    ，而悉上情。
二、案經臺中縣警察局大甲分局報由臺灣臺中地方法院檢察署呈
    請臺灣高等法院檢察署檢察長令轉臺灣板橋地方法院檢察署
    檢察官偵查起訴。
    理    由
一、本案被告詹昆益所犯係死刑、無期徒刑、最輕本刑為 3年以
    上有期徒刑以外之罪，亦非高等法院管轄之第一審案件，而
    被告於本院行準備程序中就被訴事實為有罪之陳述，經告知
    簡式審判程序之旨，並聽取公訴人及被告意見後，本院合議
    庭依刑事訴訟法第 273條之1第1項規定，裁定由受命法官獨
    任進行簡式審判程序，合先敘明。
二、上揭犯罪事實，業據被告詹昆益於本院審訊時坦白承認，並
    經證人施永興、謝啟逢迭於偵查中、證人即警員在上址執行
    搜索時之在場人劉進華於警詢及偵訊時、證人即上址受搜索
    房屋之出租人郭麟於偵查中證述屬實，且有臺中縣警察局大
    甲分局搜索筆錄及扣押物目錄表、房屋租賃契約書各 1份、
    搜索現場蒐證照片15張等件在卷可稽，復有扣案附土造金屬
    滑套之手槍 1支可資佐憑，又前開扣案之手槍經警送內政部
    警政署刑事警察局鑑定結果，認該送鑑手槍分係塑膠槍身、
    土造金屬滑套、金屬彈匣、金屬復進簧、金屬復進簧桿、金
    屬滑套固定銷乙情，有該局98年6月10日刑鑑字第098006626
    5號鑑驗書附卷可考，再上揭扣案土造金屬滑套係屬內政部8
    6年11月24日台(86)內警字第8670683號公告之槍枝主要組成
    零件，其餘零件均非屬公告之槍砲主要組成零件等情，則有
    內政部99年 2月25日內授警字第0990870348號函存卷可據。
    綜上，足認被告自白確與事實相符，本案事證明確，其犯行
    洵堪認定，應予依法論科。
三、論罪與量刑：
(一)被告詹昆益持有之土造金屬滑套，係屬槍砲彈藥刀械管制條
    例第4條第3項所稱由中央主管機關內政部公告之槍枝主要組
    成零件業如前述，依同條例第 5條規定，非經中央主管機關
    許可不得持有之，是被告未經許可而持有之，核其所為，係
    犯槍砲彈藥刀械管制條例第13條第 4項之未經許可持有槍枝
    主要組成零件罪。又被告自92年5、6月間之某日起，購得上
    揭附土造金屬滑套之手槍而持有之，迨至98年4月29日下午1
    時50分許為警查獲時止，期間雖曾入監接受徒刑及拘役等公
    權力之拘束，惟其將該附土造金屬滑套之手槍藏放在其住處
    內，始終未遭人發覺或取走，顯見被告對該附土造金屬滑套
    手槍之實力支配持有關係，並未因其人身自由一時受限而為
    他人所破壞，是其於同一持有行為繼續進行中違反前開規定
    ，乃係犯罪行為之繼續，應僅論以一罪。再槍砲彈藥刀械管
    制條例部分條文雖於94年 1月26日修正公布施行，且刑法嗣
    於94年2月2日修正公布，並自95年7月1日起施行，惟按行為
    人實行構成要件之行為如本即預定有一定時間之繼續，須此
    一定時間經過後，犯罪始為完成，同時其法益侵害狀態始隨
    之終了之犯罪，稱之為「繼續犯」；核與行為人實行構成要
    件之行為，侵害一定之法益時，犯罪即為完成，其後法益侵
    害之狀態縱為繼續，已不認其為犯罪事實之犯罪，稱之為「
    狀態犯」者不同；而未經許可持有槍枝，其持有之繼續，為
    行為之繼續，而非狀態之繼續，亦即一經持有槍枝，罪即成
    立，但其犯罪行為之完結須繼續至持有行為終了時為止（最
    高法院88年度第 8次刑事庭會議決議暨92年度臺非字第91號
    判決意旨可資參照）。查被告持有上開土造金屬滑套之行為
    ，雖係起於槍砲彈藥刀械管制條例及刑法前開修正公布施行
    前，惟被告於本案為警查獲，而終止其持有前揭土造金屬滑
    套行為之時，係在槍砲彈藥刀械管制條例及刑法上揭修正施
    行之後，亦即於同條例及同法修正施行後之生效期間，仍以
    同一持有行為繼續進行中違反上開規定，是被告繼續持有前
    揭土造金屬滑套之行為，應逕行適用修正後即現行槍砲彈藥
    刀械管制條例及刑法相關規定論處，尚無新舊法比較之問題
    ，附此指明。
(二)按受有期徒刑之執行完畢，或受無期徒刑或有期徒刑一部之
    執行而赦免後，再犯有期徒刑以上之裁判上一罪，適用於累
    犯時，應以最初行為之犯罪時作為計算累犯成立與否之標準
    ，至其犯罪行為終了於何時，則非所問（最高法院82年度臺
    上字第1751號判決意旨足資參照，另臺灣高等法院暨所屬法
    院81年度法律座談會提案刑事類第13號研討結論亦同斯旨可
    參）。至最高法院33年上字第1577號判例認為行為人連續行
    為之終了，既在另一犯罪之有期徒刑執行完畢後 5年以內，
    自仍無解於累犯罪之成立等語，固非無見，惟揆諸刑法第47
    條係規定行為人再犯有期徒刑以上之罪者，為累犯，而實質
    上或裁判上一罪之犯罪，乃係於最初行為時即已成罪，至其
    行為何時終了，則非所問，是最高法院前揭判例之見，是否
    符合前開法條文義，容非無疑，矧依有疑利歸被告之原則，
    就被告最初行為時尚未合致累犯之規定，惟於行為終了時則
    構成累犯之情形，仍應以其最初行為之犯罪成立時，資為判
    定累犯成立與否之標準。準此，被告固曾因違反槍砲彈藥刀
    械管制條例案件，經本院於94年 6月27日以94年度簡字第20
    57號判處有期徒刑2月確定，嗣於95年5月26日執畢；又因犯
    施用第一級毒品及第二級毒品之罪，經本院於96年 4月19日
    以95年度訴字第3331號各判處有期徒刑8月、4月確定，嗣經
    本院以96年度聲減字第2168號裁定各減為有期徒刑4月、2月
    ，應執行有期徒刑5月，而於96年7月16日確定，再因妨害公
    務案件，經本院於96年2月8日以95年度簡字第7909號判處拘
    役40日確定，嗣經本院於96年7月16日以96年度聲減字第216
    8 號裁定減為拘役20日確定，復因犯持有第一級毒品之罪，
    經本院於96年8月27日以96年度簡字第4937號判處有期徒刑3
    月，減為有期徒刑1月又15日確定，前揭徒刑與拘役於97年1
    月24日執畢，另因犯施用第一級毒品及第二級毒品罪，經本
    院於97年2月22日以96年度訴字第3960號分別判處有期徒刑7
    月、3月，應執行有期徒刑8月確定，而於97年12月15日徒刑
    執畢等情，有臺灣高等法院被告前案紀錄表等件在卷可查，
    然被告於92年5、6月間之某日，即取得前開屬槍枝主要組成
    零件之土造金屬滑套而持有之，揆諸上揭說明，自應以其最
    初持有該土造金屬滑套之犯罪時日，作為計算其累犯成立與
    否之標準，而其於持有該土造金屬滑套之初，5 年內並未曾
    受有論罪科刑及執行之情形，此有卷附臺灣高等法院被告前
    案紀錄表等件可憑，是其於本案所犯之罪，尚未合於累犯之
    規定，併予敘明。
(三)爰審酌被告持有本案槍枝主要組成零件之土造金屬滑套期間
    ，已受有如前揭所載之論罪科刑情形業如上述，品性素行顯
    非端正良善，又漠視法令禁制，未經許可而恣意持有土造金
    屬滑套，數量雖僅止 1只，且未對公眾或他人產生任何現實
    惡害，犯罪情節尚非至重，然該土造金屬滑套既得與其他零
    件共同組裝成槍枝供擊發子彈使用，對社會治安自有潛藏之
    高度危險性，再其未經許可持有上開土造金屬滑套之期間，
    長達近 6年之久，潛在危害著非輕微，且其犯罪動機與目的
    均無特別可原之處，所為甚屬不該，本不宜輕縱之，惟念及
    被告犯後已知坦承犯行，難認毫無悔意，又遍閱卷內證據資
    料，亦查無被告將該土造金屬滑套持以從事犯罪或供犯罪預
    備之用，兼衡酌被告犯罪時未受特別刺激、犯罪手段平和、
    其智識程度、平日生活與經濟狀況等一切情狀，量處如主文
    所示之刑，併就併科罰金部分，諭知易服勞役之折算標準。
(四)扣案之土造金屬滑套 1只，非經主管機關許可，不得持有之
    ，屬違禁物，應依刑法第38條第1項第1款規定，諭知沒收之
    。至扣案由塑膠槍身、金屬復進簧、金屬復進簧桿、金屬滑
    套固定銷及金屬彈匣組成之手槍 1支，既不具殺傷力，亦非
    屬公告之槍砲主要組成零件，即非違禁物，爰不予宣告沒收
    ，末此陳明。
據上論斷，應依刑事訴訟法第 273條之1第1項、第299條第1項前
段，槍砲彈藥刀械管制條例第13條第4項，刑法第11條前段、第4
2條第3項前段、第38條第1項第1款，判決如主文。
本案經檢察官陳世錚到庭執行職務
中    華    民    國    99    年    12    月    16    日
                  刑事第十七庭  法  官  劉正偉
上列正本證明與原本無異。
如不服本判決，應於判決送達後10日內敘明上訴理由，向本院提
出上訴狀 (應附繕本) ，上訴於臺灣高等法院。其未敘述上訴理
由者，應於上訴期間屆滿後20日內向本院補提理由書「切勿逕送
上級法院」。
                                書記官  楊雅芳
中    華    民    國    99    年    12    月    17    日
附錄論罪法條全文：
槍砲彈藥刀械管制條例第13條：
未經許可，製造、販賣或運輸槍砲、彈藥之主要組成零件者，處
3年以上10年以下有期徒刑，併科新臺幣700萬元以下罰金。
未經許可，轉讓、出租或出借前項零件者，處1年以上7年以下有
期徒刑，併科新臺幣500萬元以下罰金。
意圖供自己或他人犯罪之用，而犯前2項之罪者，處5年以上有期
徒刑，併科新臺幣1000萬元以下罰金。
未經許可，持有、寄藏或意圖販賣而陳列第1項所列零件者，處6
月以上5年以下有期徒刑，併科新臺幣300萬元以下罰金。
第1項至第3項之未遂犯罰之。

司法院資訊處製作；財團法人民間司法改革基金會備份。
